臺灣嘉義地方法院民事判決
110年度朴簡字第18號
原      告  永豐商業銀行股份有限公司

法定代理人  陳嘉賢  
訴訟代理人  蘇秀娟  
            吳政鴻  
被      告  鄭宗烈即鄭振翰



受告知人    鄭宇皓  
法定代理人  鄭凱遠  
上列當事人間確認抵押權不存在等事件，本院於民國110年3月4
日言詞辯論終結，判決如下：
    主  文
被告應該將附表所示土地的抵押權登記予以塗銷。
訴訟費用由被告負擔。
    事實及理由
一、原告主張：訴外人鄭文良前積欠原告新臺幣（下同）1,546,
    692元及其利息沒有清償，原告已經取得本院所核發的96年
    度執字第11931號債權憑證。而附表所示土地（下稱系爭不
    動產）為鄭文良所有，鄭文良在民國70年5月18日以系爭不
    動產設定抵押權15萬元（下稱系爭抵押權）給被告。查系爭
    抵押權的存續期間是在70年11月9日，到85年11月10日請求
    權已經完成時效，被告也沒有在消滅時效完成後5年間實行
    其抵押權，上開抵押權應該已經歸於消滅。鄭文良已經在10
    3年4月7日死亡，訴外人鄭宇皓是他的繼承人，但是鄭宇皓
    到現在都沒有塗銷上開抵押權登記。原告為保全債權，依照
    民法第242條代位請求被告將系爭抵押權的設定登記塗銷等
    語。並聲明：如主文第所示。
二、被告抗辯：我借錢給鄭文良卻還要被告，我有口頭催討，但
    找不到人等語。聲明：原告之訴駁回。
三、本院得心證之理由：
（一）原告主張訴外人鄭文良積欠原告金錢債權未清償，且將其
      系爭不動產為被告設定系爭抵押權，鄭文良在103年4月7
      日死亡，訴外人鄭宇皓是鄭文良的繼承人等事實，已經提
      出鄭文良繼承系統表、本院債權憑證、本院民事執行處函
      文為證，且為被告所不爭執，可以相信為真實。
（二）按請求權，因15年間不行使而消滅；消滅時效，自請求權
      可行使時起算；以抵押權擔保之債權，其請求權已因時效
      而消滅，如抵押權人，於消滅時效完成後，5年間不實行
      其抵押權者，其抵押權消滅。民法第125條前段、第128條
      前段及第880條分別有明文規定。
（三）查系爭抵押所擔保的15萬元債權，從債權可以請求時點即
      清償日70年11月9日起算，到目前已經超過15年，其請求
      權消滅時效應該在85年11月8日完成；又再經過5年到90年
      11月9日，因為抵押權人沒有實行抵押權，依照民法第880
      條規定，系爭抵押權已經因為除斥起間經過而歸於消滅。
（四）按所有人對於妨害其所有權者，得請求除去之，民法第76
      7條第1項中段定有明文。又按債務人怠於行使其權利時，
      債權人因保全債權，得以自己名義行使其權利，為民法第
      242條前段所明定。此項代位權行使之範圍，就同法第243
      條但書規定旨趣推之，並不以保存行為為限，凡以權利之
      保存或實行為目的之一切審判上或審判外之行為，諸如假
      扣押、假處分、聲請強制執行、實行擔保權、催告、提起
      訴訟等，債權人皆得代位行使（最高法院69年台抗字第24
      0號判例參照）。
（五）系爭抵押權已經歸於消滅，但是尚未經塗銷，自屬對所有
      權有所妨害，不過鄭宇皓怠於請求塗銷系爭抵押權登記，
      以回復系爭土地無權利負擔的狀態，原告依照民法第242
      條之規定代位鄭宇皓行使塗銷登記請求權，有法律上依據
      ，應該准許。
四、結論，原告請求被告塗銷系爭抵押權登記，為有理由，應該
    准許。
五、訴訟費用負擔之依據：民事訴訟法第78條。
中　　華　　民　　國　　110 　年　　3 　　月　　19　　日
                  臺灣嘉義地方法院朴子簡易庭
                                  法　官　吳芙蓉
以上正本係照原本作成。
如對本判決上訴，須於判決送達後20日內向本庭（嘉義市文化路
308之1號）提出上訴狀（均須按他造當事人之人數附繕本）。
中　　華　　民　　國　　110 　年　　3 　　月　　19　　日
                                  書記官  葉芳如
附表:　　　　　　　　　　　　　　　　　
編號土地坐落設定抵押權範圍設定抵押權明細1嘉義縣○○鄉○○○段○○○段000地號土地1/1收件年期：民國70年收件字號：朴地登2字第001920號登記日期：民國70年5月18日擔保債權額金額：新臺幣150,000元清償日期：70年11月9日